# 请教陈老师关于资产负债表日后事项及 IPO 申报报表编制基础的

提问人：寒江雪 71 时间：2019-10-26 06:30:11
关于资产负债表日后事项及 IPO 财务报表编制规则的两个问题：某公司正在进行 IPO 申报，申报期间为 2016 年至 2019 年 6 月，公司以前年度的年度财务报表审计均有 A 事务所审计，IPO审计改由B 事务所负责。 1 、在 2018 年报审计时，公司持有甲公司 8%的股权，甲为非上市公司。按规定公司对该股权采用公允价值计量，采用市盈率法确定，选取同类上市公司的市盈率，并扣除一定比例的流动性折扣。由于财务报告报出日前，未能取得甲公司经审计的财务报表（甲公司是上市公司的大股东，在上市公司年报披露前，甲公司不会提供审计报告，也不会提供 2018 年度的未审财务报表），公司选用甲公司 2018 年 3 季度的财务报表，并折算成年度数据，据此估算了甲公司的公允价值，按照公司所持有的股份份额确定了公司所持有甲公司股权的公允价值。在 2019 年 IPO 审计时，取得了甲公司经审计的财务报表（甲公司的财务报告报出日晚于公司 2018 年财务报告的日期），经审计的甲公司财务报表中归属于母公司的净利润低于原来年报时推断的净利润，如果按经审计的财务报告计算，公司持有的甲公司股权公允价值会下跌。请问，本次 IPO 审计需要调整 2018 年财务报表吗？ 2 、公司与乙企业有一笔债权，乙企业提供了其持有的上市公司股票作为质押，并办理了质押手续。合同约定乙企业提供的担保物价值不能低于债权的 1.4 倍，否则乙企业要提供追加担保物。 2018 年末，乙企业所提供的担保物已经低于了债权的价值，但乙企业未能及时提供补充担保物。在 2018 年 12 月，丙公司与公司、乙企业共同签订了担保合同，约定由丙公司提供其所持有了其他上市公司股权作为补充质押，但在 2018 年末未能及时办理股票的质押手续，质押手续是 2019 年 1 月份办理的（公司财务报告批准日之前）。公司在 2018 年末判断该部分债权的减值时，仅估计了以乙企业所抵押股票的可收回金额，并将可收回金额与债权的差额计提了减值准备，未考虑丙公司所抵押股票的可收回金额。未考虑这部分的原因是在 2018 年 12 月 31日，公司未能取得股票的质押权。对此，有两个观点：观点一、公司 2018年的处理没有问题，在 IPO申报时，由于有新的证据，表明该抵押合同得到了履行，在申报时应将乙企业、丙公司所提供的质押股票一并考虑，并调整 2018 年财务报表。
观点二、公司 2018 年的处理错误。尽管在 2018 年末未办理抵押手续，但在资产负债表日后办理了质押手续，证明丙公司在期后履行了担保协议，应作为资产负债表日后应调整财务报表的事项，对 2018 年财务报表进行调整。

回答人：chenyiwei
1 、前期 2018 年度审计时，估算甲公司股权期末公允价值的方式存在漏洞，据此估计的公允价值计量存在差错。后续根据资产负债表日后获取的关于原资产负债表日已存在的状态或情况的信息，合理估计了该日公允价值，应据此对 2018 年度财务报表进行调整，视作资产负债表日后调整事项。
2 、公司 2018 年的处理没有问题。由于补充质押是在 2019 年内获得的，故补充质押的获取属于 2018 年度的资产负债表日后非调整事项，由此导致的债权可收回金额增加、坏账准备转回的损益影响，应计入 2019 年度损益。